臺灣高等法院刑事判決
110年度上易字第1759號
上  訴  人
即  被  告
之  配  偶  陳秀美


上  訴  人  
即  被  告  劉昌信


選任辯護人  黃靖騰律師(法扶律師)          
上列上訴人因贓物案件，不服臺灣新竹地方法院109年度易字第6
06號，中華民國110年9月15日第一審判決（起訴案號：臺灣新竹
地方檢察署109年度偵字第4295號），提起上訴，本院判決如下
：
    主  文
上訴駁回。
    事  實
一、劉昌信於民國108年10月16日凌晨2時許，駕駛車牌號碼00-0
    000號自用小客車搭載姜建宇（所涉竊盜犯行，業經法院判
    處罪刑確定），欲前往新竹縣新埔鎮田新外環道捕抓毛蟹，
    嗣於同日凌晨2時34分許，行經新竹縣新埔鎮中正路與田新
    路口處時，姜建宇藉故下車，並步行至新竹縣○○鎮○○街000
    號「竹北甜心」工地工務所前，見該工務所窗戶未關，即自
    窗戶翻入該工務所，徒手竊取陳致嘉所有之電腦主機1臺及
    徐富威所有之水準儀1臺、水平雷射1臺、油壓剪1支，並分2
    次將竊得物品搬運至劉昌信所駕駛上開車輛內。詎劉昌信知
    悉姜建宇所放置前揭物品為贓物，竟基於收受、搬運贓物之
    犯意，駕車搭載姜建宇及上開物品離去，並收受姜建宇所交
    付前揭水準儀、水平雷射及油壓剪後，再於同日凌晨4時36
    分許，駕駛上開車輛搭載姜建宇搬運前揭電腦主機至新竹縣
    ○○鎮○○路000號前，由姜建宇將竊得之電腦主機搬運至其所
    騎乘之車牌號碼000-000號普通重型機車，2人即各自離去。
    嗣經陳致嘉、徐富威報警處理，為警循線查悉上情。
二、案經陳致嘉、徐富威訴由新竹縣政府警察局新埔分局報告臺
    灣新竹地方檢察署檢察官偵查起訴。
    理  由
壹、證據能力之認定部分：
    按被告以外之人於審判外之言詞或書面陳述，除法律有規定
    者外，不得作為證據。被告以外之人於審判外之陳述，雖不
    符同法第159條之1至第159條之4之規定，而經當事人於審判
    程序同意作為證據，法院審酌該言詞陳述或書面陳述作成時
    之情況，認為適當者，亦得為證據；當事人、代理人或辯護
    人於法院調查證據時，知有第159條第1項不得為證據之情形
    ，而未於言詞辯論終結前聲明異議者，視為有前項之同意，
    刑事訴訟法第159條第1項、第159條之5第1項、第2項分別定
    有明文。查本案下述據以認定上訴人即被告劉昌信（下稱被
    告）犯罪之供述證據，檢察官、被告及其辯護人於本院審理
    時均未爭執其證據能力，且迄於言詞辯論終結前均未聲明異
    議，復經審酌該等言詞陳述或書面作成時之情況並無違法、
    不當或顯不可信之狀況，依刑事訴訟法第159條之5第2項之
    規定，均有證據能力；又本案認定事實之其餘非供述證據，
    並無證據證明係公務員違背法定程序所取得，依同法第158
    條之4反面解釋，亦均有證據能力，合先敘明。
貳、認定被告犯罪事實所憑之證據及理由：
一、訊據被告固坦承有於上開時、地駕駛前揭車輛搭載姜建宇至
    新竹縣新埔鎮中正路與田新路口處，且姜建宇下車後有將電
    腦主機1臺搬進車輛內等事實，惟矢口否認有何收受、搬運
    贓物之犯行，辯稱：姜建宇當時說是向別人借的電腦，我沒
    有收水準儀、水平雷射及油壓剪，這些東西沒有在我家查到
    ，當天我是開姜建宇的車要還他，然後我去抓螃蟹，他自己
    去搬電腦，後來是姜建宇開車載我回家，他叫他朋友温翔竣
    來載他去牽摩托車，把車子開回去等語。而被告之辯護人復
    執以同案被告姜建宇於偵查及原審審理時供述不一，其於警
    詢之陳述顯係為入被告於罪而隨意編派，本件被告主觀上既
    不知同案被告姜建宇置放於車上之物品為贓物，自無構成收
    受或搬運贓物罪之可能等詞為被告辯護。
二、經查：　
  ㈠被告於108年10月16日凌晨2時34分許，駕駛車牌號碼00-0000
    號自用小客車搭載同案被告姜建宇至新竹縣新埔鎮中正路與
    田新路口處，嗣同案被告姜建宇下車後將電腦主機1臺搬進
    車輛內等事實，業據被告於本院審理時供承在卷（見本院卷
    第136頁），核與證人即同案被告姜建宇於警詢、偵查及原
    審審理時證述情節相符（見偵字卷第6至10、123至125頁；
    原審卷二第105至117頁），並有新竹縣○○鎮○○路000巷00號
    電腦維修工作室之室內、外照片、新竹縣政府警察局扣押筆
    錄、扣押物品目錄表、扣押物品收據、扣案物品照片、告訴
    人陳致嘉之贓物認領保管單、警製案發地點相對位置圖、車
    輛詳細資料報表、現場照片、監視器影像擷取照片、GOOGLE
    地圖電腦列印資料等件附卷可稽（見偵字卷第11、12、43、
    46至51、58至91、130頁），是此部分事實，先可認定。
  ㈡次查，證人姜建宇於警詢時證稱：我於108年10月16日凌晨2
    時28分許，騎乘000-000號普通重型機車到新竹縣新埔鎮義
    民路1段與中正路口停車，我在停車地方閒晃等劉昌信來載
    我，我原本要在附近抓螃蟹同時請劉昌信來幫我載東西，劉
    昌信開00-0000號自用小客車來載我，原本要到田新外環道
    附近抓螃蟹，於閒晃時發現甜心工地旁貨櫃内側窗戶沒鎖也
    沒關，我就臨時起意竊取本案贓物，並爬進上開工地旁之貨
    櫃内側未關未鎖的窗戶，進入貨櫃後發現有很多臺電腦，然
    後我偷1臺電腦主機、水平雷射1臺、水準儀1臺、油壓剪1支
    ，我先將前述物品拿出來放到貨櫃鄰近窗戶旁，因為東西很
    多我分兩次搬運，第1次是提1個白色桶子裡面裝水平儀1臺
    、油壓剪1支、水平雷射1臺，然後放到劉昌信上開車輛，當
    時劉昌信也在車上，第2次我拿1部電腦主機及白色桶子也是
    放到劉昌信車上，當時劉昌信都在車上，因為我來回搬兩次
    ，劉昌信不可能不知道我在行竊，他就是幫我搬運贓物，我
    當時挑選是看那些工地的工具可以向劉昌信換現金，但劉昌
    信沒有給我現金，我有將水平儀1臺、油壓剪1支、水平雷射
    1臺給劉昌信，電腦主機則是我要用，我將全部東西放在劉
    昌信車上後，劉昌信就開車載我離開，之後劉昌信有載我到
    新竹縣新埔鎮義民路1段與中正路口我停車的地方，我就把
    電腦主機從汽車上搬下來，放在機車上就與劉昌信各自回家
    等語（見偵字卷第6至10頁），另觀以卷附監視器畫面翻拍
    照片所示（見偵字卷第69至91頁），可見同案被告姜建宇於
    108年10月16日凌晨2時28分許，將騎乘之機車停放在新竹縣
    ○○鎮○○○○○○路000號前，即橫越馬路搭上一自用小客車，嗣
    上開車輛駛離後停放在田新路路邊，同案被告姜建宇於同日
    凌晨2時34分許，步行至上開工務所開始行竊，並於同日凌
    晨3時11分許，手持黃色袋裝物品徒步往田新路方向離去，
    又於同日凌晨3時13分許，前往上開工務所徒手搬運電腦主
    機及水桶各1只徒步往田新路方向離去，嗣上開車輛於同日
    凌晨3時17分許，自田新路向西左轉中正路向南後，再右轉
    環河路向北，往義民路方向離去，再於同日凌晨4時35分許
    ，南向行駛經過中正路與義民路口後，隨即停放於同案被告
    姜建宇停放機車之中正路與和平街口，同案被告姜建宇下車
    並搬運電腦主機1臺至其所停放之上開機車後，即騎乘機車
    離去等情，核與證人姜建宇上開證述等節大致相符，自堪採
    信。又依證人即告訴人徐富威於警詢時證稱：黃色袋裝物是
    工業用水準儀，白色桶子裡面原本裝著1組雷射水平儀及油
    壓剪1臺等語（見偵字卷第39頁），互核上開監視器畫面翻
    拍照片，可知同案被告姜建宇係先將內裝有水平儀之黃色袋
    裝物搬運至被告上開車輛，嗣再返回工務所搬運電腦主機1
    臺及內裝有水平雷射1臺及油壓剪1支之白色桶子，則證人姜
    建宇上開證述搬運贓物之順序固與監視器畫面翻拍照片所示
    不符，然審酌依通常之社會生活經驗，一般人在陳述其過往
    經歷之突發事件時，由於個人記憶、認知、理解、表達能力
    等因素，以及因事發時間經過日久，以致日後對同一事件之
    描述，並無法一字不漏鉅細靡遺地重複陳述，此乃事理所當
    然，而以證人姜建宇上開行為之時間為108年10月16日，其
    於警詢時之證述時間為109年1月15日，二者期間已相隔約3
    月，其縱有記憶模糊亦屬正常，且上開陳述不符事項，均屬
    犯罪構成要件行為以外之枝節，尚不影響證人姜建宇上開證
    述之憑信性。
  ㈢再查，被告於本院審理時已供承：姜建宇確實有把電腦主機
    及水桶搬進車內，那輛車只有雙門等語（見本院卷第136頁
    ），而被告上開所駕駛車輛確為雙門型式等情，有監視錄影
    畫面翻拍照片在卷可稽（見偵字卷第86頁），是同案被告姜
    建宇案發當時將裝有水平儀之黃色袋裝物及內裝有水平雷射
    及油壓剪之白色桶子搬進車內，自僅有經由駕駛身旁之副駕
    駛座一途，則被告在此等近距離之下，自無不知同案被告姜
    建宇有將上開物品搬進車內之理。又被告於原審審理時復供
    陳：姜建宇放完電腦後，我們直接離開了，他有坐我的車回
    我家一趟等語（見原審卷二第127頁），於警詢時亦自承：
    我有載1臺姜建宇放上車的電腦主機到新埔鎮寶石（詳細地
    址不知道）等語（見偵字卷第15頁），佐以上開監視器畫面
    翻拍照片所示（見偵字卷第88至91頁），可見被告所駕駛上
    開車輛於108年10月16日凌晨4時35分許，行駛經過新竹縣新
    埔鎮（下同）中正路與義民路口後，隨即停放於同案被告姜
    建宇停放機車之中正路與和平街口，而同案被告姜建宇下車
    時僅有搬運1臺電腦主機上機車，並未見同案被告姜建宇有
    取走其上開竊取之水平儀1臺、油壓剪1支及水平雷射1臺等
    物，據此足認同案被告姜建宇上開先後2次將所竊取物品置
    放於被告所駕駛前開車輛後，被告確有收受上開水平儀、油
    壓剪及水平雷射等物，其後始駕車搭載同案被告姜建宇搬運
    電腦1臺至其停放上開機車處而各自離去，核與證人姜建宇
    前揭於警詢時證稱其等分贓之情節相符，是綜上事證，本案
    被告收受、搬運贓物之犯行，已堪認定。
　㈣至證人姜建宇雖於原審審理時證稱：本案案發當天我跟與劉
    昌信原本要去抓螃蟹，到地點後，劉昌信下去抓螃蟹，我去
    借水桶要裝螃蟹，之後我有去本案工地，原本要借水桶，但
    看沒人我有去偷東西，我偷電腦1臺、水平儀1臺、油壓剪1
    支、水平雷射1臺，但只有將電腦1臺放在劉昌信的車上，劉
    昌信有問我這臺電腦是什麼電腦，我有說是向朋友借的，我
    偷的其他東西放在草邊，沒有搬上劉昌信的車上，我是後面
    自己騎摩托車把它拿回家的，我總共搬東西到車上1次，就
    是搬電腦跟螃蟹、就是水桶等語（見原審卷二第105至107頁
    ），惟已與本件前開證據所顯示之客觀情狀不符，且衡諸證
    人姜建宇既已將竊得之電腦主機搬進車輛，殊無理由將同時
    竊得之水平儀1臺、油壓剪1支及水平雷射1臺等物置於路邊
    ，嗣後再自行前去載回之理，是證人姜建宇上開有利於被告
    之證述，顯是迴護被告之詞且與事實不符，不足採取。
  ㈤被告於本院審理時雖辯稱：姜建宇當時是叫他朋友温翔竣來
    載他去牽摩托車等語，然此與被告上開供稱確有載1臺姜建
    宇放上車的電腦主機到新埔鎮寶石等語不符，且觀諸被告前
    於原審審理時係辯稱：姜建宇叫女朋友來我家載他把電腦一
    起載走等語（見原審卷二第127頁），可見其前後所辯不同
    ，已難遽信。且如前述，依上開監視錄影畫面翻拍照片所示
    ，該搭載同案被告姜建宇之車輛於108年10月16日凌晨4時35
    分許，停等於同案被告姜建宇停放機車之新竹縣新埔鎮中正
    路與和平街口，嗣同案被告姜建宇下車並搬運電腦主機1臺
    至其所停放之上開機車後，即騎乘機車離去，而該自用小客
    車亦逕駛離現場，參諸證人温翔竣於本院審理時已明確證稱
    ：我沒有一個人開著車牌號碼00-0000號自用小客車，我開
    這輛車的經驗，車上都有姜建宇等語（見本院卷第252頁）
    ，足見上開駕駛車輛搭載同案被告姜建宇至機車停放處搬運
    電腦主機，旋自行駕車離去之人顯非證人温翔竣，被告上開
    所辯等情，核屬臨訟飾卸之詞，無足憑採。
三、綜上所述，被告及其辯護人所持之辯解，委無足取。本件事
    證明確，被告上揭搬運、收受贓物犯行堪以認定，應依法論
    科。
參、論罪部分：
一、核被告所為，係犯刑法第349條第1項之搬運贓物罪及收受贓
    物罪，其以一行為觸犯數罪名，為想像競合犯，應依刑法第
    55條之規定，從情節較重之搬運贓物罪處斷。　
二、被告前①因竊盜案件，經原審法院以101年度易字第113號判
    決判處有期徒刑10月、4月，上訴後，經本院以101年度上易
    字第2003號判決上訴駁回確定；②因竊盜案件，經原審法院
    以101年度易字第277號判決判處有期徒刑11月確定；③因贓
    物案件，經原審法院以102年度易字第191號判處有期徒刑5
    月確定。上開①②案件，經原審法院以103年度聲字第344號裁
    定應執行有期徒刑1年9月確定，並與上開③案件接續執行，
    嗣於103年8月13日縮短刑期假釋出監併付保護管束，迄至10
    4年2月12日假釋期滿未經撤銷，視為執行完畢等情，有本院
    被告前案紀錄表在卷可稽。是被告於有期徒刑執行完畢5年
    以內故意再犯本案有期徒刑以上之罪，為累犯，茲參酌司法
    院釋字第775號解釋意旨，衡以被告曾因相同類型之贓物案
    件經判刑確定，卻仍未能戒慎其行，再犯本案犯罪，顯見其
    刑罰之反應力薄弱，是認加重最低本刑無罪刑不相當之情形
    ，爰依刑法第47條第1項之規定加重其刑。　
肆、沒收部分：　　
一、按犯罪所得，屬於犯罪行為人者，沒收之；於全部或一部不
    能沒收或不宜執行沒收時，追徵其價額，刑法第38條之1第1
    項前段、第3項分別定有明文。
二、本件被告收受之水準儀1臺、水平雷射1臺、油壓剪1支，均
    屬犯罪所得，雖未扣案，然如宣告沒收或追徵，亦無過苛調
    節條款之情形，應依刑法第38條之1第1項前段、第3項規定
    宣告沒收，於全部或一部不能沒收或不宜執行沒收時，追徵
    其價額。
伍、駁回上訴之理由：
　　原審經詳細調查及審理後，基於以上相同之認定，並審酌被
    告所為造成告訴人徐富威之財產損害非微，且迄今仍未實際
    賠償告訴人徐富威，就此部分為被告不利之考量；犯後態度
    部分，被告有前後供述不一、意圖卸責之情形，而為其量刑
    輕重之考量；犯罪動機、目的、所受刺激部分，被告無非係
    基於不勞而獲錢財之心態始為本案犯罪，與一般贓物犯行之
    行為人之普遍心態並無差異，除此之外尚不足認定有何進一
    步之主觀目的，不為被告不利考量；所受刺激部分，本案難
    認其係受有何等不當之外在刺激始致犯罪，不為被告不利考
    量；生活狀況、智識程度、品行部分，被告於原審審理中自
    述高中畢業之教育程度、從事鐵工工作、有3名子女、家中
    經濟狀況勉持及檢察官求刑刑度等一切情狀，量處有期徒刑
    10月。另就沒收部分說明：未扣案之水準儀1臺、水平雷射1
    臺、油壓剪1支，為被告本案犯罪所得，且於犯罪既遂時經
    被告取得事實上支配權，而為屬於被告之物，應依刑法第38
    條之1第1項、第3項規定宣告沒收，於全部或一部不能沒收
    或不宜執行沒收時，追徵其價額。經核原審上開認事用法，
    均無違誤，量刑亦稱允恰。被告猶執前詞提起上訴，否認犯
    罪，指摘原審判決不當，核無理由，應予駁回。
據上論斷，應依刑事訴訟法第368條，判決如主文。
本案經檢察官王遠志提起公訴，檢察官曾文鐘到庭執行職務。
中　　華　　民　　國　　111 　年　　8 　　月　　4 　　日
                  刑事第二十二庭審判長法  官  王美玲
                                      法  官  汪怡君
                                      法  官　葉韋廷
以上正本證明與原本無異。
不得上訴。
                                      書記官　李逸翔
中　　華　　民　　國　　111 　年　　8 　　月　　4 　　日
附錄：本案論罪科刑法條全文
中華民國刑法第349條
（普通贓物罪）
收受、搬運、寄藏、故買贓物或媒介者，處5年以下有期徒刑、
拘役或科或併科50萬元以下罰金。
因贓物變得之財物，以贓物論。